臺灣板橋地方法院刑事判決　　　　　　　96年度訴緝字第64號
公　訴　人　臺灣板橋地方法院檢察署檢察官
被　　　告　乙○○
上列被告因毒品危害防制條例案件，經檢察官提起公訴（94年度
毒偵字第3017號）及併案審理（臺灣桃園地方法院檢察署94年度
毒偵字第2263號），於本院準備程序進行中，被告就被訴及併案
之事實為有罪陳述，經告知被告簡式審判程序之旨，並聽取當事
人之意見後，裁定進行簡式審判程序判決如下：
    主  文
乙○○連續施用第一級毒品，處有期徒刑捌月，扣案海洛因（不
含外包裝袋，驗餘淨重拾肆點壹玖公克）沒收銷燬之，扣案海洛
因外包裝袋貳拾捌只沒收；又連續施用第二級毒品，處有期徒刑
肆月，扣安甲基安非他命（不含外包裝袋，重貳拾陸點伍伍公克
）沒收銷燬之，扣案甲基安非他命外包裝袋肆只、分裝袋貳拾柒
只、磅秤壹台沒收；又持有第二級毒品大麻，處有期徒刑月，
扣案大麻（不含外包裝袋，淨重點玖公克）沒收銷燬之，大麻
外包裝袋壹只沒收；應執行有期徒刑壹年，扣案海洛因（不含外
包裝袋，驗餘淨重拾肆點壹玖公克）、甲基安非他命（不含外包
裝袋，重貳拾陸點伍伍公克）、大麻（不含外包裝袋，淨重點
玖公克），均沒收銷燬之，扣案海洛因外包裝袋貳拾捌只、甲基
安非他命外包裝袋肆只、大麻外包裝袋壹只、分裝袋貳拾柒只、
磅秤壹台，均沒收。
    事  實
一、乙○○曾於民國87年間因施用毒品案件，經本院以87年度毒
    聲字第818 號裁定送觀察、勒戒後，因有繼續施用毒品之傾
    向，再經本院以87年度毒聲字第1273號裁定令入戒治處所強
    制戒治，於88年3 月2 日停止戒治付保護管束，至88年8 月
    10日保護管束期滿，經臺灣板橋地方法院檢察署檢察官以88
    年度戒毒偵字第26號不起訴處分。乙○○又於88年間施用毒
    品，經臺灣板橋地方法院檢察署檢察官起訴並聲請強制戒治
    ，經本院以89年度毒聲字第305 號裁定令入戒治處所施以強
    制戒治，至89年10月31日停止戒治出監，於89年12月17日戒
    治期滿，起訴部分則經本院以89年度易字第1784號判處有期
    徒刑6 月確定，其另因偽造文書案件，經本院以89年度重簡
    字第222 號判處有期徒刑3 月，上開2 罪經裁定定應執行刑
    有期徒刑8 月（其中偽造文書有期徒刑3 月先於89年11月30
    日執行易科罰金）。乙○○又於90年間施用毒品，經本院以
    90度毒聲字第3685號裁定送強制戒治，另經本院以91年度訴
    字1089號判決判處有期徒刑10月確定、以91年度易字第2953
    號判決判處有期徒刑8 月確定；及因妨害兵役案件，經本院
    以90年度訴字第1062號判決判處有期徒刑4 月確定。上開有
    期徒刑8 月、10月、4 月部分經裁定定應執行刑有期徒刑1
    年6 月（其中3 月先行易科罰金），乙○○入所執行強制戒
    治至91年9 月3 日期滿，轉入監執行前開有期徒刑1 年6 月
    （扣除偽造文書業已易科罰金之有期徒刑3 月）、及接續執
    行毒品部分有期徒刑8 月，至93年1 月20日縮短刑期假釋（
    殘刑有期徒刑5 月14日）。乙○○於假釋期間又因妨害兵役
    ，經本院以93年度簡字第4726號判決判處有期徒刑5 月，另
    經撤銷假釋，其入監執行殘刑有期徒刑5 月14日，於94年11
    月10日執行完畢，妨害兵役有期徒刑5 月部分則易科罰金執
    行完畢（本案不構成累犯）。
二、乙○○不知悔改，其於強制戒治執行完畢（91年9 月3 日）
    後之5 年以內，在假釋期間基於施用第一級、第二級毒品之
    概括犯意及持有第二級毒品大麻之故意，自93年10月間某日
    起至94年5 月27日之某時，在不詳處所分別連續施用第一級
    毒品海洛因、及連續施用第二級毒品甲基安非他命，並於94
    年5 月27日12時許向不詳真實姓名年籍綽號「阿龍」之人，
    購買大麻1 包（毛重3.9 公克）而持有之。嗣先後於附表所
    示時、地為警查獲，扣得如附表所示之物。
三、案經臺北縣政府警察局新莊分局報請臺灣板橋地方法院檢察
    署檢察官偵查起訴，及由桃園縣政府警察局龜山分局報請臺
    灣桃園地方法院檢察署檢察官移送併案審理。
    理  由
一、按除被告所犯為死刑、無期徒刑、最輕本刑為3 年以上有期
    徒刑之罪或高等法院管轄第一審案件者外，於第一次審判期
    日前之準備程序進行中，被告先就被訴事實為有罪之陳述時
    ，審判長得告知被告簡式審判程序之旨，並聽取當事人、代
    理人、辯護人及輔佐人之意見後，裁定進行簡式審判程序，
    刑事訴訟法第273 條之1 第1 項定有明文。經核本件被告乙
    ○○所犯係死刑、無期徒刑、最輕本刑為3 年以上有期徒刑
    以外之罪，其於準備程序中就被訴及併案之事實為有罪陳述
    ，經法官告知簡式審判程序之旨，並聽取公訴人、被告之意
    見後，本院爰依首揭規定，合議裁定由受命法官獨任進行簡
    式審判程序，合先敘明。
二、訊據被告坦承前揭犯罪事實不諱，且被告於附表所示查獲時
    間為警查獲後採尿送驗之結果，呈嗎啡類（海洛因代謝）、
    安非他命類（甲基安非他命）陽性之反應，有臺灣檢驗科技
    股份有限公司濫用藥物尿液檢驗報告、臺灣尖端先進生技醫
    藥股份有限公司濫用藥物檢驗報告各1 紙在卷為據，足認被
    告前揭自白與事實相符，並有如附表所示相關扣案物為證，
    有搜索、扣押筆錄、扣押物品目錄表、扣押物品照片等在卷
    為據，扣案毒品部分亦經鑑認明確。被告曾於87年間因施用
    毒品案件，經本院以87年度毒聲字第818 號裁定送觀察、勒
    戒後，因有繼續施用毒品之傾向，再經本院以87年度毒聲字
    第1273號裁定令入戒治處所強制戒治，於88年3 月2 日停止
    戒治付保護管束，至88年8 月10日保護管束期滿，經臺灣板
    橋地方法院檢察署檢察官以88年度戒毒偵字第26號不起訴處
    分；又於88年間施用毒品，經臺灣板橋地方法院檢察署檢察
    官聲請強制戒治，經本院以89年度毒聲字第305 號裁定令入
    戒治處所施以強制戒治，至89年10月31日停止戒治出監，於
    89年12月17日戒治期滿；又於90年間施用毒品，經本院以90
    度毒聲字第3685號裁定送強制戒治，至91年9 月3 日期滿，
    有臺灣高等法院被告前案紀錄表等在卷足稽，綜上事證明確
    ，足認被告於前開強制戒治執行完畢後之5 年以內，再犯本
    件施用毒品之犯行明確，應依法論處。
三、核被告所為，係犯毒品危害防制條例第10條第1 項之施用第
    一級毒品罪及同條第2 項之施用第二級毒品罪（甲基安非他
    命部分）、持有第二級毒品罪（大麻部分），被告持有海洛
    因、甲基安非他命後進而施用，其持有之低度行為應為高度
    之施用行為所吸收，均不另論罪。至於被告持有大麻，僅單
    純持有，並未進而施用，自應論其持有犯行，不能為施用甲
    基安非他命之犯行所吸收。被告行為後，刑法業於94年2 月
    2 日經總統以華總一義字第09400014901 號令修正公布，並
    於95年7 月1 日施行。而按行為後法律有變更者，適用行為
    時之法律，但行為後之法律有利於行為人者，適用最有利於
    行為人之法律，修正後刑法第2 條第1 項定有明文。此條規
    定係規範行為後法律變更所生新舊法律比較適用之準據法，
    本身尚無新舊法比較之問題，於新法施行後，應一律適用新
    法第2 條第1 項之規定，為「從舊從輕」之比較，先予敘明
    。再按本次法律變更，比較時應就罪刑有關之共犯、未遂犯
    、想像競合犯、牽連犯、連續犯、結合犯，以及累犯加重、
    自首減輕暨其他法定加減原因（如身分加減）與加減例等一
    切情形，綜其全部罪刑之結果而為比較（最高法院95年5 月
    23 日95 年度第8 次刑庭會議決議參照）。就本件所應適用
    法條部分，刑法第56條業已刪除，此刪除雖非犯罪構成要件
    之變更，但顯已影響行為人刑罰之法律效果，自屬法律有變
    更。被告多次犯行間，時間緊接，犯構成要件相同之罪名，
    顯係基於概括之犯意反覆為之，依修正前刑法規定，得依連
    續犯之規定論以一罪，並依法加重其刑。但依新法刪除第56
    條之結果，則應按行為次數分論併罰，是被告之行為依新法
    第2條 第1 項規定比較新、舊法結果，適用行為時之法律顯
    較有利於被告。
四、是被告先後多次施用第一級毒品、第二級毒品之行為，因時
    間緊接，犯罪構成要件相同，顯均係基於概括犯意反覆實施
    ，應依連續犯之規定各論以一罪，並依法加重其刑。又被告
    持有大麻，但並未用以吸食，所犯持有大麻與施用第一級毒
    品、第二級毒品之犯行，犯意各別、行為互殊，應分論併罰
    。起訴事實業已載敘被告持有大麻之行為，雖起訴法條漏未
    引用持有大麻之條文，並不影響本院審理範圍，本院自應併
    為審究。又按「受有期徒刑之執行完畢，或受無期徒刑或有
    期徒刑一部之執行而赦免後，五年以內再犯有期徒刑以上之
    罪者，方為累犯，此觀刑法第四十七條規定甚明。又裁判確
    定前犯數罪者，併合處罰之；數罪併罰，宣告多數有期徒刑
    者，於各刑中之最長期以上，各刑合併之刑期以下，定其刑
    期，刑法第五十條、第五十一條第五款定有明文。故刑法第
    四十七條所謂之「受有期徒刑之執行完畢」，於數罪併罰案
    件，係指所定之執行刑，執行完畢而言；如於定執行刑之前
    ，因有一部分犯罪先確定，形式上予以執行，仍應依前揭規
    定定其應執行之刑，俟檢察官指揮執行「應執行刑」時，再
    就形式上已執行部分予以折抵，不能謂先確定之罪已執行完
    畢。」最高法院87年度台上字第4099號判決要旨可資參照。
    本件被告雖曾就應併行處罰數罪中之偽造文書有期徒刑3 月
    易科罰金而執行完畢，惟就應併行處罰之犯行並未全數執行
    完畢，已如本判決事實欄所載，依前揭說明，被告雖有如事
    實欄所載之前案執行紀錄，應計至94年11月間始執行完畢，
    故於本件並不構成累犯，起訴意旨單以被告曾就有期徒刑3
    月部分易科罰金，而認應以累犯加重其刑，容有誤會，應予
    敘明。爰審酌被告犯後坦承犯行，並衡其前科素行、犯罪動
    機、目的、所生危害，及犯後態度等一切情狀，分別量處如
    主文所示之刑，及定應執行刑。如附表所示扣案之第一級毒
    品海洛因28包（不含外包裝袋，驗餘淨重14.19 公克）、第
    二級毒品甲基安非他命4 包（不含外包裝袋，共重26.55 公
    克）、第二級毒品大麻1 包（不含外包裝袋、淨重3.9 公克
    ），為當場查獲之毒品，不問屬犯人與否，應宣告沒收銷燬
    。上開海洛因外包裝袋28只、甲基安非他命外包裝袋4 只、
    大麻外包裝袋1 只、空分裝袋27只、磅秤1 台，則為被告所
    有供犯罪所用或預備（空分裝袋）之物，應宣告沒收。至於
    附表編號一之扣案鏟子、玻璃球，則據被告供承為在場之張
    志偉（屋主）所有，既非被告所有供犯罪所用之物，自不另
    宣告沒收。
據上論斷，應依刑事訴訟法第273 條之1 第1 項、第299 條第1
項前段，毒品危害防制條例第10條第1 項、第2 項、第11條第2
項、第18條第1 項前段、第23條第2 項，刑法第11條前段、第2
條第1 項前段、修正前刑法第56條、第51條第5 款、第38條第1
項第2 款，判決如主文。
本案經檢察官鄧媛到庭執行職務。
中　　華　　民　　國　　96　　年　　3 　　月　　16　　日
                    刑事第十二庭    法  官  林漢強
上正本證明與原本無異。
如不服本判決，應於判決送達後10日內，向本院提出上訴狀。
                                    書記官  曾千庭
中　　華　　民　　國　　96　　年　　3 　　月　　16　　日
附表
┌──┬──────┬──────┬─────────┬─────┬──────┐
│編號│查獲時間    │查獲地點    │扣案之物          │應沒收部分│備        註│
├──┼──────┼──────┼─────────┼─────┼──────┤
│ 1. │94年4月6日16│桃園縣龜山鄉│(1)第一級毒品海洛因│前開(1)、(2)│（桃檢）94年│
│    │時10分許起  │萬壽路1段241│  27包（驗餘淨重  │部分      │度毒偵字第22│
│    │            │巷1弄9號2樓 │  13.08公克）。   │          │63號        │
│    │            │            │(2)第二級毒品安非他│          │（冒名楊政通│
│    │            │            │  命1包（毛重6.6公│          │）          │
│    │            │            │  克）。          │          │            │
│    │            │            │(3)疑似吸食第二級毒│          │            │
│    │            │            │  品安非他命工具玻│          │            │
│    │            │            │  璃球3個。       │          │            │
│    │            │            │(4)塑膠鏟子1個（用 │          │            │
│    │            │            │  來拿取毒品用）  │          │            │
├──┼──────┼──────┼─────────┼─────┼──────┤
│ 2. │94年5月27日1│臺北縣新莊市│(1)第一級毒品海洛因│前開(1)、(2)│（甲○）94年│
│    │6時30分許起 │民安路103 號│  1包（驗餘淨重1.1│、(3)部分  │度毒偵字第  │
│    │            │前          │  1公克）。       │          │3017號      │
│    │            │            │(2)第二級毒品大麻 1│          │            │
│    │            │            │  包（淨重3.9公克 │          │            │
│    │            │            │  ）              │          │            │
│    │            │            │(3)第二級毒品安非他│          │            │
│    │            │            │  命3 包（分別淨重│          │            │
│    │            │            │  17.25公克、2.25 │          │            │
│    │            │            │  公克、0.45公克）│          │            │
│    │            │            │(4)分裝袋27個。    │          │            │
│    │            │            │(5)磅秤1台。       │          │            │
└──┴──────┴──────┴─────────┴─────┴──────┘
附錄本案論罪科刑所用法條全文
毒品危害防制條例第10條
施用第一級毒品者，處六月以上五年以下有期徒刑。
施用第二級毒品者，處三年以下有期徒刑。
毒品危害防制條例第11條
持有第一級毒品者，處三年以下有期徒刑、拘役或新臺幣五萬元
以下罰金。
持有第二級毒品者，處二年以下有期徒刑、拘役或新臺幣三萬元
以下罰金。
持有專供製造或施用第一、二級毒品之器具者，處一年以下有期
徒刑、拘役或新臺幣一萬元以下罰金。
持有毒品達一定數量者，加重其刑至二分之一，其標準由行政院
定之。
